【裁判字號】    97,重訴,207
【裁判日期】    981218
【裁判案由】    損害賠償
【裁判全文】
臺灣桃園地方法院民事判決             97年度重訴字第207號
原      告  台新國際商業銀行股份有限公司
法定代理人  蔡孟
訴訟代理人  己○○
被      告  子○○
            癸○○
            庚○○
上列當事人間請求損害賠償事件，經本院刑事庭以97年度重附民
字第5 號刑事附帶民事訴訟裁定移送民事庭審理，本院於民國98
年11月19日言詞辯論終結，判決如下：
    主  文
被告應連帶給付原告新台幣陸佰萬玖仟玖佰肆拾捌元，及被告子
○○及庚○○自民國九十七年十月三日起，被告癸○○自民國九
十七年十月二十七日起，均至清償日止，按年息百分之五計算之
利息。
訴訟費用由被告連帶負擔。
    事實及理由
壹、程序方面：
一、本件被告癸○○經合法通知，未於最後言詞辯論期日到場，
    核無民事訴訟法第386 條所列各款情形，爰依原告之聲請，
    由其一造辯論而為判決。
二、按訴狀送達後，原告不得將訴變更或追加他訴，但擴張或減
    縮應受判決事項之聲明者，不在此限，民事訴訟法第255 條
    第1 項第3 款定有明文。本件原告於起訴時原聲明為被告應
    連帶給付原告新台幣（下同）7,365,268 元，及自起訴狀繕
    本送達被告翌日起至清償日止，按年息百分之5 計算之利息
    。嗣於本院審理中，原告減縮訴之聲明為被告應連帶給付原
    告6,009,948 元，及自起訴狀繕本送達之翌日起至清償日止
    ，按年息百分之5 計算之利息，其減縮聲明部分，經核與前
    揭規定相符，應予准許，合先敘明。
貳、原告方面：
  (一)被告自民國93年起，共同基於意圖為自己不法所有之犯意聯
    絡，先後取得訴外人甲○○、丁○○、辛○○、戊○○、劉
    文富、林秀美、胡花鳳、邱俊勝、乙○○、潘秀華、高敏莉
    、邱玉蘭、壬○○、胡美珠、丙○○（下稱甲○○等15人）
    之身分證明文件，再偽造甲○○等15人不實之公司在職證明
    、銀行薪資轉帳證明及薪資所得扣繳憑單，用以向原告申辦
    信用卡及現金卡，使原告誤認前開訴外人係有固定工作收入
    而拒清償能力之人，進而陷於錯誤核發信用卡、現金卡。被
    告於取得原告核發予甲○○等15人之信用卡、現金卡後，遂
    持之前往信用卡特約商店盜刷消費，以及至金融機構自動化
    提款設備提領現金，致原告受有損害。依民法第185 條第1
    項規定，被告共同不法侵害原告權利，原告自得訴請法院判
    決如訴之聲明。茲按人頭名義臚列原告所受損害如下：
  甲○○名義之人頭戶：
  1.信用卡部分
    被告利用甲○○之人頭名義向原告申請信用卡（卡號：0000
    -0000-0000-0000 、0000-0000-0000-0000 、0000-0000-00
    00-0000 ），並自民國93年8 月17日起至93年12月15日止，
    持上開信用卡至新光三越百貨股份有限公司信義分公司等特
    約商店盜刷消費，並至中國信託商業銀行所有之自動化提款
    設備預借現金，共計金額達新台幣（下同）161,892 元。被
    告雖曾繳款35,000元，仍造成原告受有126,892 元之損害。
  2.現金卡部分
    被告利用甲○○之人頭名義向原告申請現金卡（卡號：0000
    -00-00000000），並自93年9 月3 日起至94年4 月4 日止，
    持上開現金卡至自動化提款設備提領現金，金額共計419,90
    0 元。被告雖曾繳49,600元，仍造成原告受有370,300 元之
    損害。
  丁○○名義之人頭戶：
  1.信用卡部分
    被告利用丁○○之人頭名義向原告申請信用卡（卡號：0000
    -0000-0000-0000 、0000-0000-0000-0000 、0000-0000-00
    00-0000、0000-0000-0000-0000 、0000-0000-0000-0000、
    0000-0000-0000-0000 ），並自94年1 月6 日起至94年4 月
    27日止，持上開信用卡至百鑫盛有限公司等特約商店盜刷消
    費，共計金額達154,520 元。被告雖曾繳款11,000元，仍造
    成原告受有143,520 元之損害。
  2.現金卡部分
    被告利用丁○○之人頭名義向原告申請現金卡（卡號：0000
    -00-00000000），並自93年8 月26日起至94年5 月11日止，
    持上開現金卡至自動化提款設備提領現金，金額共計305,40
    0 元。被告雖曾繳173,939 元，仍造成原告受有131,461 元
    之損害。
  辛○○名義之人頭戶：
  1.信用卡部分
    被告利用辛○○之人頭名義向原告申請信用卡（卡號：0000
    -0000-0000-0000 、0000-0000-0000-0000 、0000-0000-00
    00-0000 ），並自93年9 月22日，持上開信用卡至紅楊科技
    股份有限公司盜刷消費，共計金額達95,000元。被告雖曾繳
    款53,000元，仍造成原告受有42,000元之損害。
  2.現金卡部分
    被告利用辛○○之人頭名義向原告申請現金卡（卡號：0000
    -00-00000000），並自93年9 月10日起至93年11月29日止，
    持上開現金卡至自動化提款設備提領現金，金額共計200,90
    0 元。被告雖曾繳133,260 元，仍造成原告受有67,640元之
    損害。
  3.信用貸款部分：
    被告利用辛○○之人頭名義向原告申請信用貸款，使原告陷
    於錯誤而核撥393,500 元。被告雖曾有繳款83,914元，惟仍
    造成原告受有309,586 元之損害。
  戊○○名義之人頭戶：
  1.信用卡部分
    被告利用戊○○之人頭名義向原告申請信用卡（卡號：0000
    0-0000-0000-0000、0000-0000-0000-0000 、0000-0000-00
    00-0000 ），並自93年9 月27日起至94年4 月7 日止，持上
    開信用卡至頂好WELCOME 大直店等信用卡特約商店盜刷消費
    ，共計金額達110,535 元。被告雖曾繳款28,000元，仍造成
    原告受有82,535元之損害。
  2.現金卡部分
    被告利用戊○○之人頭名義向原告申請現金卡（卡號：0000
    -00-00000000），並自93年9 月5 日起至94年3 月31日止，
    持上開現金卡至自動化提款設備提領現金，金額共計318,60
    0 元。被告雖曾繳18,9100 元，仍造成原告受有129,500 元
    之損害。
  3.信用貸款部分：
    被告利用戊○○之人頭名義向原告申請信用貸款，使原告陷
    於錯誤而核撥396,500 元。被告雖曾有繳款67,440元，惟仍
    造成原告受有328,060 元之損害。
  劉文富名義之人頭戶：
  1.信用卡部分
    被告利用劉文富之人頭名義向原告申請信用卡（卡號：0000
    -0000-0000-0000 、0000-0000-0000-0000 ），並自93年7
    月7 日起至94年5 月22日止，持上開信用卡至豪情七海西餐
    廳等信用卡特約商店盜刷消費，共計金額達734,056 元。被
    告雖曾繳款595,178 元，仍造成原告受有138,878 元之損害
    。
  2.現金卡部分
    被告利用劉文富之人頭名義向原告申請現金卡（卡號：0000
    -00-00000000），並自93年11月30日起至94年6 月16日止，
    持上開現金卡至自動化提款設備提領現金，金額共計211,10
    0 元。被告雖曾繳36,700元，仍造成原告受有174,400 元之
    損害。
  3.信用貸款部分：
    被告利用劉文富之人頭名義向原告申請信用貸款，使原告陷
    於錯誤而核撥996,500 元。被告雖曾有繳款93,352元，惟仍
    造成原告受有903,148 元之損害。
  林秀美名義之人頭戶：
  1.信用卡部分
    被告利用林秀美之人頭名義向原告申請信用卡（卡號：0000
    -0000-0000-0000 ），並自93年6 月23日起至94年6 月20日
    止，持上開信用卡至原告所有之自動化提款設備預借現金，
    並至上壹鐘錶行等信用卡特約商店盜刷消費，共計金額達10
    5,485 元。被告雖曾繳款56,710元，仍造成原告受有48,775
    元之損害。
  2.現金卡部分
    被告利用林秀美之人頭名義向原告申請現金卡（卡號：0000
    -00-00000000），並自93年10月4 日起至94年6 月22日止，
    持上開現金卡至自動化提款設備提領現金，金額共計532,00
    0 元。被告雖曾繳159,900 元，仍造成原告受有372,100 元
    之損害。
  3.信用貸款部分：
    被告利用林秀美之人頭名義向原告申請信用貸款，使原告陷
    於錯誤而核撥793,500 元。被告雖曾有繳款87,740元，惟仍
    造成原告受有705,760 元之損害。
  胡美珠名義之人頭戶：
  1.信用卡部分
    被告利用胡美珠之人頭名義向原告申請信用卡（卡號：0000
    -0000-0000-0000 ），並自93年6 月23日起至94年4 月19日
    止，持上開信用卡使用電話語音預借現金，並至全家福鞋業
    118 復南店等信用卡特約商店盜刷消費，共計金額達266,27
    2 元。被告雖曾繳款180,065 元，仍造成原告受有86,207元
    之損害。
  2.現金卡部分
    被告利用胡美珠之人頭名義向原告申請現金卡（卡號：0000
    -00-00000000），並自93年8 月26日起至94年6 月10日止，
    持上開現金卡至自動化提款設備提領現金，金額共計908,50
    0 元。被告雖曾繳532,300 元，仍造成原告受有376,200 元
    之損害。
  3.信用貸款部分：
    被告利用胡美珠之人頭名義向原告申請信用貸款，使原告陷
    於錯誤而核撥843,500 元。被告雖曾有繳款143,284 元，惟
    仍造成原告受有700,216 元之損害。
  胡花鳳名義之人頭戶：
  1.信用卡部分
    被告利用胡花鳳之人頭名義向原告申請信用卡（卡號：0000
    -0000-0000-0000、0000-0000-0000-0000 ），並自94 年9
    月5 日起至95年9 月21日止，持上開信用卡至原告所有之自
    動化提款設備預借現金，並至緻承等信用卡特約商店盜刷消
    費，共計金額達125,038 元。被告雖曾繳款81,829元，仍造
    成原告受有43,209元之損害。
  2.現金卡部分
    被告利用胡花鳳之人頭名義向原告申請現金卡（卡號：0000
    -00-00000000），並自93年9 月8 日起至95年7 月21日止，
    持上開現金卡至自動化提款設備提領現金，金額共計530,40
    0 元。被告雖曾繳325,600 元，仍造成原告受有204,800 元
    之損害。
  邱俊勝名義之人頭戶（信用卡部分）
    被告利用邱俊勝之人頭名義向原告申請信用卡（卡號：0000
    -0000-0000-0000 、0000-0000-0000-0000 、0000-0000-00
    00-0000 ），並自94年9 月6 日起至96年1 月19日止，持上
    開信用卡至三陸加油站股份有限公司等信用卡特約商店盜刷
    消費，共計金額達119,769 元。被告雖曾繳款70,161元，仍
    造成原告受有49,608元之損害。
  乙○○名義之人頭戶（信用卡部分）
    被告利用乙○○之人頭名義向原告申請信用卡（卡號：0000
    -0000-0000-0000 ），並自94年8 月4 日起至96年3 月8 日
    止，持上開信用卡至原告所有之自動化提款設備預借現金，
    並至家樂福天母店等信用卡特約商店盜刷消費，共計金額達
    348,883 元。被告雖曾繳款243,426 元，仍造成原告受有10
    5,457元之損害。
  高敏莉名義之人頭戶（信用卡部分）
    被告利用高敏莉之人頭名義向原告申請信用卡（卡號：0000
    -0000-0000-0000 、0000-0000-0000-0000 、0000-0000-00
    00-0000 、0000-0000-0000-0000 ），並自95年4 月3 日起
    至95年9 月4 日止，持上開信用卡至憲通國際等信用卡特約
    商店盜刷消費，共計金額達72,868元。被告雖曾繳款27,961
    元，仍造成原告受有44,907元之損害。
  潘秀華名義之人頭戶（信用卡部分）
    被告利用潘秀華之人頭名義向原告申請信用卡（卡號：0000
    -0000-0000-0000 、0000-0000-0000-0000 、0000-0000-00
    00-0000 ），並自94年9 月7 日起至96年1 月18日止，持上
    開信用卡至遠東百貨股份有限公司板橋分公司等信用卡特約
    商店盜刷消費，共計金額達38,903元。被告雖曾繳款13,847
    元，仍造成原告受有25,056元之損害。
  邱玉蘭名義之人頭戶（信用卡部分）
    被告利用邱玉蘭之人頭名義向原告申請信用卡（卡號：0000
    -0000-0000-0000、0000-0000-0000-0000 ），並自94 年7
    月8 日起至94年11月14日止，持上開信用卡至震旦行股份有
    限公司等信用卡特約商店盜刷消費，共計金額達105,327 元
    。被告雖曾繳款12,000元，仍造成原告受有93,327元之損害
    。
  壬○○名義之人頭戶（信用卡部分）
    被告利用壬○○之人頭名義向原告申請信用卡（卡號：0000
    -0000-0000-0000 、0000-0000-0000-0000 ），並自93年12
    月5 日起至94年6 月20日止，持上開信用卡至岩石等信用卡
    特約商店盜刷消費，並至原告所有之自動化提款設備預借現
    金，共計金額達190,964 元。被告雖曾繳款102,161 元，仍
    造成原告受有88,803元之損害。
  丙○○名義之人頭戶（信用卡部分）
    被告利用丙○○之人頭名義向原告申請信用卡（卡號：0000
    -00-00000000），並自93年9 月30日起至94年9 月9 日止，
    持上開信用卡至原告所有之自動化提款設備預借現金，共計
    金額達326,600 元。被告雖曾繳款208,997 元，仍造成原告
    受有117,603 元之損害。
  (二)原告並無收取所謂風險管理費，而本件請求之金額為原告直
    接撥出之金額，僅有因被告冒用所生之本金，並不含利息及
    違約金，且於信用貸款部分，已將開辦承諾費之金額扣除。
    另原告向信用貸款申貸人收取之信用保險費，係為申貸人向
    保險公司投保，並非以銀行為被保險人，該部分非屬銀行應
    承擔之費用。又信用卡被冒刷部分，原告請求者為被冒刷之
    本金，冒刷過程中刷卡之手續費係供刷卡機收單銀行與特約
    商店間之收單契約的對價關係，與信用卡持卡人之消費並無
    任何關係。
  (三)被告子○○代辦行為業經刑事判決認定為犯罪行為，不會僅
    如伊主張其僅係代辦行為而有任何責任上之減免。
  (四)聲明：被告應連帶給付原告新台幣6,009,948 元，及自民事
    聲請變更訴之聲明狀繕本送達被告翌日起（被告子○○及庚○○均自97年10月3 日起算，被告癸○○自97年10月27日起
    ）至清償日止，按年息百分之5 計算之利息。
二、被告子○○則抗辯：
  (一)上述人頭帳戶中，甲○○、丁○○、辛○○、戊○○、壬○○、丙○○、郭修正、郭玿齊等人申請信用卡之資料均由渠
    等自己提供，由原告公司自行核准，也都由各該人等自行使
    用、提款，伊僅負責幫忙送件辦信用卡，亦即代辦並自介紹
    人處抽取佣金，該介紹人僅知綽號不知姓名，渠等詐領之款
    項應與其無關，不應要求伊負擔民法第185 條第1 項共同侵
    權行為連帶賠償責任。
  (二)原告銀行業務人員於對保時會加收風險管理費、開辦承諾費
    及信用保險費，其於本件所受損害似已由該等費用獲得補償
    ，應於本件請求中加以扣除，另信用卡消費中原告銀行亦會
    收取手續費，應自本件請求金額中扣除。
  (三)原告公司為收取前開費用而浮濫發卡，亦為本件損害發生之
    原因。
  (四)伊雖有提供劉文富、林秀美、乙○○及胡美珠等人之身分證
    明文件，然渠等消費或借支金額多少，原告應提出明細表及
    相關證據，以供伊確認。
  (五)聲明：原告之訴及其假執行之聲請均駁回。
三、被告庚○○則抗辯：
  (一)伊於本件其他被告辦理信用卡申請事宜均未參予，也不知情
    ，僅是偶爾協助子○○去辦存、提款，並非全部款項都是由
    伊領取，伊領完款項後就交給子○○，每次金額約2,000 元
    、3000元、10000 元或20,000元，子○○並未曾告知用途，
    伊客觀上僅參與部分提款行為，主觀上亦無違法行為之共同
    認識，要求伊負擔民法第185 條第1 項共同侵權行為連帶賠
    償責任，實屬太苛。
  (二)原告發卡過於浮濫，就其於本件損害之發生屬與有過失，應
    按民法第217 條之規定減輕賠償金額。
  (三)鈞院96年度訴字第1413號刑事案件仍在上訴中，希望本件在
    上述刑事案件確定後再處理。
  (四)聲明：原告之訴及其假執行之聲請均駁回。
四、被告癸○○雖未於最後言詞辯論期日到場，惟據伊之前所為
    之陳述及書狀記載內容略以：
  (一)伊只是依子○○指示帶其朋友去開戶，其餘情形伊都不知道
    ，且鈞院96年度訴字第1413號刑事案件仍在上訴中，希望本
    件在上述刑事案件確定後再處理。
  (二)聲明：原告之訴及其假執行之聲請均駁回。
五、本院之判斷：
  (一)原告主張被告自民國93年起，共同基於意圖為自己不法所有
    之犯意聯絡，先後取得甲○○等15人之身分證明文件，再偽
    造甲○○等15人不實之公司在職證明、銀行薪資轉帳證明及
    薪資所得扣繳憑單，用以向原告申辦信用卡及現金卡，使原
    告誤認前開訴外人係有固定工作收入而拒清償能力之人，進
    而陷於錯誤核發信用卡、現金卡。被告於取得原告核發予甲○○等15人之信用卡、現金卡後，遂持之前往信用卡特約商
    店盜刷消費，以及至金融機構自動化提款設備提領現金，致
    原告受有損害，爰依民法第185 條第1 項規定，原告訴請被
    告賠償如訴之聲明等語，被告子○○於本院審理中僅表示願
    於3,370,261 元範圍內負賠償責任，【具體明細如下：(一)劉
    文富部分：信用卡138,878 元、現金卡163,300 元、信用貸
    款78 9,988元，合計1,092,166 元。(二)胡美珠部分：信用卡
    86,207元、現金卡300,000 元、信用貸款670466元，合計1,
    056, 673元。(三)林秀美部分：信用卡48,775元、現金卡240,
    100 元、信用貸款602,040 元，合計890,915 元。(四)胡花鳳
    部分：信用卡43,209元、現金卡74,400元，合計117,609 元
    。(五)邱俊勝部分：信用卡49,609元，合計49,609元。(六)高敏
    莉部分：信用卡44,907元，合計44,907元。(七)潘秀華部分：
    信用卡25,056元，合計25,056元。(八)邱玉蘭部分：信用卡93
    ,327元，合計93,327元】，子○○對於原告其餘請求部分則
    執前詞置辯，被告庚○○及癸○○均抗辯本院96年度訴字第
    1413號刑事案件仍在上訴中，希望本件在上述刑事案件確定
    後再處理等語，另執前詞置辯。
  (二)按刑事訴訟判決所認定之事實，固非當然有拘束民事訴訟判
    決之效力，但民事法院調查刑事訴訟原有之證據，而斟酌其
    結果以判斷事實之真偽，並於判決內記明其得心證之理由，
    即非法所不許（最高法院49年台上字第929 號判例可參）。
    經查，本件兩造均陳明於本件已無其他證據資料請求調查，
    且依卷內證據資料所示，已足以使本院形成相當之心證，故
    本院認無待上述刑事案件確定之必要，揆諸上開規定，被告
    庚○○及癸○○均抗辯上述刑事案件仍在上訴中，希望本件
    在上述刑事案件確定後再處理云云，於法無據，不足採信。
  (三)被告子○○對於其曾持甲○○等15人之身分證明文件向原告
    申請辦理信用卡及現金卡乙節，並不爭執，僅係抗辯上述人
    頭帳戶中，甲○○、丁○○、辛○○、戊○○、壬○○、丙○○、郭修正、郭玿齊等人申請信用卡之資料均由渠等自己
    提供，由原告自行核准，也都由各該人等自行使用、提款，
    伊僅負責幫忙送件辦信用卡，亦即代辦並自介紹人處抽取佣
    金云云，然甲○○、丁○○、辛○○、戊○○、壬○○、丙○○、郭修正、郭玿齊等人向原告申請信用卡後，已持卡消
    費如原告所述之上開金額及欠款未償，為子○○所不否認，
    而本院依子○○聲請傳訊甲○○、丁○○、辛○○、戊○○
    、壬○○、丙○○、郭修正、郭玿齊等人，渠等均未到庭，
    子○○於本件審理中復未能舉證證明其業將代辦之上述信用
    卡交予申辦人使用及介紹人之詳細年籍資料，衡情甲○○、
    丁○○、辛○○、戊○○、壬○○、丙○○、郭修正、郭玿
    齊等人若確有委請子○○代為向原告申請信用卡，則子○○
    豈有可能未留下上述委託人之聯絡方式，子○○此部分抗辯
    與常理有違，自難採信。
  (四)被告子○○另抗辯原告銀行業務人員於對保時會加收風險管
    理費、開辦承諾費及信用保險費，其於本件所受損害似已由
    該等費用獲得補償，應於本件請求中加以扣除，另信用卡消
    費中原告銀行亦會收取手續費，應自本件請求金額中扣除云
    云。原告則主張其並無收取所謂風險管理費，而本件請求之
    金額為原告直接撥出之金額，僅有因被告冒用所生之本金，
    並不含利息及違約金，且於信用貸款部分，已將開辦承諾費
    之金額扣除。另原告向信用貸款申貸人收取之信用保險費，
    係為申貸人向保險公司投保，並非以銀行為被保險人，該部
    分非屬銀行應承擔之費用。又信用卡被冒刷部分，原告請求
    者為被冒刷之本金，冒刷過程中刷卡之手續費係供刷卡機收
    單銀行與特約商店間之收單契約的對價關係，與信用卡持卡
    人之消費並無任何關係等語。經查，依原告所提出之劉文富
    等人之信用貸款申請書、信用貸款借據暨約定書等所示，均
    未見原告曾向劉文富等人收取風險管理費，子○○對此復未
    能舉證以實其說，是子○○此部分抗辯委無可採。又原告業
    提出劉文富、胡美珠之一般/ 預備金/ 存單貸放憑條、林秀
    美之國內匯款回條、劉文富之交易明細、甲○○、丁○○、
    辛○○、戊○○、劉文富、林秀美、胡美珠、胡花鳳之信用
    卡帳單、冒用及還款明細、現金卡提領明細、邱俊勝、乙○○、高敏莉、潘秀華、邱玉蘭、壬○○之信用卡帳單、冒用
    及還款明細、丙○○之現金卡提領明細、辛○○、戊○○、
    劉文富、林秀美、胡美珠之信用貸款撥款暨還款明細等件為
    證，被告對此並無其他反證提出，是原告主張本件請求之金
    額為原告直接撥出之金額，僅有因被告冒用所生之本金，並
    不含利息及違約金，且於信用貸款部分，已將開辦承諾費之
    金額扣除等情，應堪採信，是子○○抗辯開辦承諾費、信用
    保險費及手續費應予扣除云云，即非可採。此外，原告陳稱
    其於本件並未因信用貸款申貸人有繳納信用保險費而獲得任
    何賠償，子○○對此亦未能提供其他證據以供本院參酌，是
    子○○此部分抗辯不足採信。
  (五)被告子○○復抗辯伊雖有提供劉文富、林秀美、乙○○及胡
    美珠等人之身分證明文件，然渠等消費或借支金額多少，原
    告應提出明細表及相關證據，以供伊確認云云。然查，原告
    業已提出上述一般/ 預備金/ 存單貸放憑條、國內匯款回條
    、信用卡帳單及信用貸款撥款等文件為證，子○○既未能具
    體指明何部分有何不實，則子○○空言抗辯未能確認原告所
    受損害金額云云，為不足採。
  (六)被告子○○及庚○○雖抗辯原告為收取前開費用而浮濫發卡
    ，亦為本件損害發生之原因云云。然查，原告核發信用卡前
    必會先審核申辦人所提供之身分證明及財力證明等文件，倘
    非被告持上述文件向原告申辦信用卡，並持卡消費，則原告
    自不會受到任何損害，且子○○及庚○○既未能舉證證明原
    告在核卡過程中有何疏失之處，自難謂原告有浮濫發卡之情
    事，是子○○及庚○○之上開抗辯，尚乏所據，並不足採。
  (七)再者，子○○於本院審理中已自承其曾以劉文富、胡美珠、
    林秀美、胡花鳳、邱俊勝、高敏莉、潘秀華、邱玉蘭等人名
    義向原告申請信用卡、現金卡或辦理信用貸款，迄今仍有款
    項未償，且子○○於上述刑事案件中亦陳稱其請人頭戶辦信
    用卡、現金卡後，其有給人頭帳戶6 、70萬元，而信用卡、
    提款卡的還款人是我，因為辦完卡後，這些卡放在我身上，
    由我使用，只有付1 年多的最低金額，後來就沒有繳，至於
    貸款部分，人出來對保後，我會把預留6 至10月錢在帳戶裡
    ，其他錢我跟人頭戶說他們自己想說要不要還等語，核與甲○○等15人於警詢、偵查及刑事案件審理中所述情節大致相
    符，且上述刑事案件偵辦過程中，警方亦查扣子○○所持有
    之大批人頭帳戶資料、存摺、信貸申請書等物（參見本院卷
    第100 至101 頁），是原告主張子○○先後取得甲○○等15
    人之身分證明文件，再偽造甲○○等15人不實之公司在職證
    明、銀行薪資轉帳證明及薪資所得扣繳憑單，用以向原告申
    辦信用卡及現金卡，使原告誤認前開訴外人係有固定工作收
    入而拒清償能力之人，進而陷於錯誤核發信用卡、現金卡，
    被告於取得原告核發予甲○○等15人之信用卡、現金卡後，
    遂持之前往信用卡特約商店盜刷消費，以及至金融機構自動
    化提款設備提領現金，致原告受有損害等語，應堪採信。
  (八)被告庚○○另抗辯伊於本件其他被告辦理信用卡申請事宜均
    未參予，也不知情，僅是偶爾協助子○○去辦存、提款，並
    非全部款項都是由伊領取，伊領完款項後就交給子○○，每
    次金額約2,000 元、3000元、10000 元或20,000元，子○○
    並未曾告知用途，伊客觀上僅參與部分提款行為，主觀上亦
    無違法行為之共同認識，要求伊負擔民法第185 條第1 項共
    同侵權行為連帶賠償責任，實屬太苛云云。然查，庚○○曾
    持上述人頭之活儲帳戶轉帳繳納各自或其他人頭帳戶之現金
    卡或信用卡部分費用，亦有持上述人頭中部分現金卡提領現
    金，有監視畫面數紙在卷可佐，衡情一般人如要提領款項或
    轉帳，均會親自辦理或委請熟識之人代為處理，而庚○○自
    陳伊與甲○○等15人均不認識，則子○○將上述人頭之帳戶
    資料交由伊去辦理存、提款項時，庚○○焉有可能全然未對
    此向子○○提出質疑，況且，庚○○曾以他人帳戶內款項以
    轉帳方式為上述部分人頭繳納信用卡或現金卡費用，是庚○○抗辯伊僅參與部分提款行為，而不知提領款項之用途，與
    常理有違，不足採信。又子○○與庚○○為男女朋友關係，
    子○○無故持有上述大批人頭帳戶資料，殊難想像庚○○對
    此從未起疑，倘子○○確未告知庚○○各次提領款項之用途
    ，庚○○理應會拒絕提供上開協助，庚○○既有數次前往銀
    行辦理上述金融交易行為，顯見庚○○對於子○○所從事之
    不法行為亦有所知悉，故庚○○自應與子○○對原告負共同
    侵權行為責任。
  (九)被告癸○○抗辯伊只是依子○○指示帶其朋友去開戶，其餘
    情形伊都不知道云云。然查，癸○○帶領人頭高敏莉、潘秀
    華、劉美花至原告銀行辦理信用工具，辦理完成後，所貸得
    之款項、信用卡等即遭癸○○全數取走，胡花鳳亦於上述刑
    事案件中證稱癸○○有與子○○、庚○○共同至其所居住之
    山地部落找伊做人頭等語，復經證人高敏莉、潘秀華、劉美
    花、胡花鳳於警詢時證述明確。又癸○○為警拘提到案時，
    自承自94年起涉嫌利用人頭冒貸方式詐騙銀行，伊專門帶領
    人頭去銀行申辦及領卡手續，還有辦理薪資轉帳的工作，伊
    將人頭的薪轉簿正本交由綽號小林之男子予以竄改，目的是
    方便後續辦理人頭卡片冒辦使用，伊幫子○○做假薪資轉帳
    及帶領人頭至銀行申辦卡片及領卡等情事，子○○一個月給
    伊二萬元薪資，人頭都會先去公司，之後再由伊帶領人頭至
    銀行申辦卡片或領卡等語，其又於96年3 月29日在內勤檢察
    官偵訊時自承如上開警詢所言，並且自願具結作證，以擔保
    所供實在，故癸○○與子○○等人對原告所從事之不法行為
    有犯意聯絡及行為分擔一節，堪以認定，是癸○○此部分抗
    辯，不足採信。
  (十)綜上所述，被告子○○抗辯本件原告請求金額應扣除開辦承
    諾費等節，及被告庚○○、癸○○抗辯伊等均不知子○○所
    從事之詐騙行為等節，均不足採。從而，原告依侵權行為之
    法律關係，請求被告應連帶給付原告新台幣6,009,948 元，
    及自民事聲請變更訴之聲明狀繕本送達被告翌日起（被告子
    ○○及庚○○均自97年10月3 日起算，被告癸○○自97年10
    月27日起）至清償日止，按年息百分之5 計算之利息，為有
    理由，應予准許。
六、本件事證已臻明確，兩造間其餘攻擊防禦方法，核與本判決
    結果不生任何影響，爰不一一予以論述，附此敘明。
七、據上論結，本件原告之訴為有理由，依民事訴訟法第385 條
    第1 項前段、第85條第2 項，判決如主文。
中    華    民    國    98    年    12    月    18    日
                  民事第一庭    法  官  林哲賢
以上正本證明與原本無異
如對本判決上訴，須於判決送達後20日內向本院提出上訴狀
中    華    民    國    98    年    12    月    18    日
                                書記官  陳佳彬

司法院資訊處製作；財團法人民間司法改革基金會備份。
